【裁判字號】    91,上更(一),584
【裁判日期】    920528
【裁判案由】    偽造有價證券等
【裁判全文】
臺灣高等法院刑事判決                        九十一年度上更(一)字第五八四號
    上  訴  人  臺灣板橋地方法院檢察署檢察官
    上  訴  人
    即  被  告  乙○○
                辛○○原名為.
    共      同
    選任辯護人  吳  麒律師
    上  訴  人
    即  被  告  丙○○
    選任辯護人  蔡宏修律師
右上訴人因被告偽造有價證券等案件，不服臺灣板橋地方法院八十五年度訴字第一九
九八號中華民國八十六年八月七日第一審判決（起訴案號：臺灣板橋地方法院檢察署
八十五年偵字第四０七八號、第七六０一號；併辦案號：同署八十五年偵字第二九一
七號、第一九四五０號、第二０二０七號、八十五年偵續字第一二八號、八十六年偵
字第五七一二號），提起上訴，經判決後，由最高法院發回更審，本院判決如左：
    主  文
原判決關於乙○○、辛○○、丙○○部分撤銷。
乙○○、辛○○共同連續意圖供行使之用，而偽造有價證券，各處有期徒刑陸年陸月
，偽造如附表一、二所示之支票伍拾捌紙沒收。
丙○○共同意圖為第三人不法之所有，以詐術使人將本人之物交付，處有期徒刑參月
，如易科罰金，以參佰元，折算壹日。
    事  實
一、乙○○、王張金鳳（現更名為辛○○）為夫妻，係天藝廣告印刷事業股份有限公
    司（以下簡稱天藝公司）及月藝印刷事業有限公司（以下簡稱月藝公司）等相關
    企業公司負責人。乙○○、辛○○明知其本人及天藝公司、月藝公司等關係企業
    ，於民國八十三年間，資力陷入困難之狀態，信用不佳，竟萌共同不法所有之意
    圖，基於概括之犯意，藉以會養會，以債養債之方式，籌措金錢。先後於：(一)八
    十三年四月十日，由乙○○出名，辛○○出面實際負責邀集每月二十萬元之民間
    互助會，子○○○、寅○○○應邀入會，八十四年十二月乙○○、辛○○夫妻倒
    會，子○○○、寅○○○分別所繳活會會款一百六十九萬七千二百元、二百五十
    六萬元，追償無著。(二)八十四年六月一日，仍以乙○○出名，辛○○出面招集每
    月五萬元之民間互助會，子○○○按月繳納活會會款二十八萬元，壬○○亦如數
    繳交活會會款（連標息為三十萬元），乙○○夫妻於八十四年十二月宣告倒會。
    (三)八十四年六月五日，乙○○、辛○○夫妻，以相同之模式，詐騙戊○○入會，
    同年十二月倒會，戊○○活會會款六十二萬七千四百元，血本無歸。(四)八十四年
    八月起至同年十二月止，乙○○、辛○○以天藝公司印刷需要為由，多次分別向
    葛樂利國際紙業有限公司（下稱葛樂利公司）、泉升實業股份有限公司（下稱泉
    升公司）詐購紙張，致葛樂利公司、泉升公司分別交付三百九十八萬零一百十三
    元、一千一百三十三萬六千五百二十四元之紙張，迄今分文未償。(五)八十四年十
    月十六日、同年月二十六日，乙○○、辛○○以短期借用為由，向子○○○先後
    詐騙現金九十七萬二千元、一百四十萬六千四百元；乙○○、辛○○於八十四年
    十二月六日，向子○○○詐購玉器，價值九十八萬元。支票屆期提示，不獲兌現
    ，子○○○始知金錢與玉器遭騙。
二、丙○○係天藝公司相關企業欣仕格實業股份有限公司（下稱欣仕格公司）之負責
    人，應乙○○、辛○○之請，為天藝等公司關係企業調度資金之便，向台灣懋騰
    實業股份有限公司（下稱台灣懋騰公司）負責人楊志鴻，取得台灣懋騰公司向彰
    化商業銀行建成分行申領之空白支票乙本與楊志鴻印章後，交由辛○○，以供乙○○夫妻不時之需。楊志鴻於八十三年七月十五日死亡，詎乙○○、辛○○、癸○○於八十四年三、四月間，知悉楊志鴻業已死亡，台灣懋騰公司亦已結束營業
    ，竟為天藝公司相關企業調錢之方便，基於共同意圖供行使之用之概括犯意，自
    八十四年三、四月起至同年十二月初，由辛○○本人，或指使天藝、月藝二公司
    總經理特別助理癸○○、或天藝公司員工，偽造如附表一、二所示台灣懋騰公司
    名義之支票計五十八張，分別交付予己○○、庚○○等人。其間乙○○、辛○○
    基於同前不法所有之概括犯意，命癸○○簽發附表一編號第一號至第五十六號及
    附表二所示支票，交付己○○，及簽發附表一編號第五十七號支票予庚○○（詳
    如後述），作為借款之擔保，分向己○○、庚○○詐騙現金，所開支票，先後提
    示遭退票，己○○等人始知上當。
三、已判刑確定之癸○○係天藝公司、月藝公司之總經理特別助理，掌管財務。八十
    四年十一月初，癸○○與乙○○、辛○○明知天藝公司關係企業，早已陷於無支
    付能力之狀態，乙○○、辛○○基於同前之詐財犯意，共同與知情之癸○○，隱
    瞞上情，先於八十四年十一月十六日由辛○○、癸○○先以電話聯絡，佯稱願以
    辛○○所有坐落台北市○○○路○段三三四號之房地設定第一順位抵押，向庚○○借款三百萬元，再由癸○○持抵押權設定契約書、所有權狀，在萬通商業銀行
    中和分行，言明第二天即還錢，先不設定抵押云云，致庚○○陷於錯誤，電匯二
    百九十一萬元予天藝公司。同年十二月四日，辛○○復以電話向庚○○借款七百
    萬元，佯稱欲清償台北區中小企業銀行基金，翌日銀行撥款下來即可返還，並願
    以辛○○之父王新岸所有坐落雲林縣北港鎮○○段第七十四號、第二四三號土地
    由癸○○持如附表四所示支票及抵押權設定契約書、地籍謄本、權狀、印鑑證明
    ，在萬通商業銀行中和分行，言明翌日銀行即可撥款下來返還云云，使庚○○陷
    於錯誤，電匯七百萬元給天藝公司。八十四年十二月四日，乙○○亦指示癸○○
    出面向丑○○借錢，虛稱天藝公司急需四百萬元償還台北區中小企業銀行基金，
    因銀行決定於二日後撥款貸款，屆時即可償還四百萬元，此筆款項僅需利用二日
    ，請丑○○務必幫忙云云，癸○○即請蕭女熟識之丙○○出面取款，並交付如附
    表四所示之支票、月藝公司台北區中小企業銀行雙園分行、帳號0000000
    000000號之存摺及蓋妥月藝公司、負責人王慶榮印鑑章並填妥密碼之取款
    憑款予丙○○，以供丑○○擔保，於八十四年十二月四日下午三時即由知情之丙○○持如附表四所示支票及存摺，在台北銀行大安分行交予丑○○，並佯稱二日
    後即可領得四百萬元，使蕭女陷於錯誤，由丑○○在台北銀行大安分行提領現金
    三百九十四萬元交予丙○○，丙○○即將三百八十萬元匯入台北區中小企業銀行
    雙園分行月藝公司之帳戶內，並取走其餘之十四萬元，交予癸○○作為傭金。嗣
    丑○○於八十四年十二月六日電詢台北區中小企業銀行雙園分行款項是否核下，
    銀行告以未核下，經找癸○○催討，始知月藝公司、天藝公司之銀行帳戶均大量
    退票，倒債金額約數千萬元。丑○○於八十四年十二月八日及九日提示如附表四
    所示之支票，亦遭退票，經查詢台北區中小企業銀行雙園分行月藝公司貸款乙事
    ，經銀行告知月藝公司貸款未還，並無新申貸案，丑○○至此始知受騙。
四、案經被害人己○○向法務部調查局北部地區機動工作組檢舉而移送台灣板橋地方
    法院檢察署、被害人丑○○訴經台灣板橋地方法院檢察署檢察官偵查起訴及被害
    人庚○○訴經台灣台北地方法院檢察署檢察官呈請台灣高等法院檢察署令轉台灣
    板橋地方法院檢察署檢察官移送併辦。
    理  由
一、關於被告乙○○、辛○○、丙○○論罪部分：
  (一)訊據上訴人即被告乙○○、辛○○堅不承認有偽造台灣懋騰公司名義支票及詐欺
    之犯行，均辯稱：彼等招集民間互助會多年，無冒標行為，因天藝公司等週轉不
    靈，支票退票，致臨時宣告停會；其從事印刷業務多年，因經營需要，乃採購紙
    張，絕非意圖行詐；伊向子○○○、己○○、丑○○、庚○○等人借款，係一般
    商場正常，有者甚至提供擔保，並非蓄意詐騙；台灣懋騰公司支票，係共同被告
    癸○○所簽發，癸○○為代書，利用高利貸款予天藝公司之機會，從中抽取傭金
    ，擅自簽發後交付客戶，伊等確未簽發本件訟爭支票云云。
  (二)惟查：
    1.前揭事實，業據被害人子○○○、寅○○○、壬○○、戊○○、葛樂利公司總
      經理陳勝雄、泉升公司總經理李文成、己○○、庚○○、丑○○等人指訴歷歷
      在卷，復有互助會單、支票及退票理由單、抵押權設定契約書、所有權狀、地
      來對帳單等影本附卷可稽。
    2.事實欄所載之民間互助會，係以被告乙○○出名，由被告辛○○負責邀集，所
      收會款供己所用或天藝公司使用，此為乙○○、辛○○所自承，且有互助會單
      與乙○○名義之支票可參，則本件有關互助會實乃乙○○夫妻所共同籌組。據
      乙○○供稱：「天藝公司財務狀況不佳」（第四０七八號偵查第六頁反面倒數
      第一、二行）、「我事實（上）從八十三年陸續借款」等語（第二九一七號偵
      卷第四十二頁反面第十行），辛○○（王張金鳳）亦陳稱：「八十三年七月間
      ，天藝等公司財務狀況吃緊，我便請丙○○幫忙，希望找支票充為客票，以利
      週轉」等語（第四０七八號偵卷第十八頁反面倒數第一－三行），乙○○、辛○○復供承：「八十三年底，公司虧損，資金較緊」等情（本院卷第二卷第六
      頁第一－四行），是則，被告乙○○夫妻長期在資金不足之情況下，猶借債度
      日，以會養會，匿飾其財產實況，致各會員不知其情，紛紛入會，乙○○夫妻
      宣告倒會後，前後二、三年，仍不賠償會員相當之損失，衡情顯有以招會方式
      來詐財之惡意。
    3.被告乙○○係天藝公司董事長，辛○○係總經理，此為乙○○、辛○○兩人所
      不爭，而八十三年七月間，天藝公司即以非客戶支票充當為客票，持以週轉現
      金，業如前述，辛○○復稱：「我先生知道借錢。」乙○○供承：「我知道」
      等語（第二九一七號偵卷第三十六頁），乙○○之妹甲○○亦指稱：「乙○○
      事後告訴我，渠因信用不好，渠本身帳戶之支票已無法對外使用，故而出此下
      策（用別人的票）」等情（第四０七八號偵卷第四十七頁反面第九、十行）。
      被告乙○○於檢察官八十五年四月十六日偵查時，更稱：「我公司信用不好，
      才向甲○○借票，已使用一、二年了。」等情（第四０七八號偵查卷第七十九
      頁第七、八行）。茲被告乙○○、辛○○於其本身或天藝公司信用不好，資力
      不足時，於八十四年八月至同年十二月向葛樂利公司、泉升公司，分別訂購三
      百九十八萬餘元，一千一百三十三萬餘元紙張，於八十四年十月至十二月，分
      別向己○○、子○○○、庚○○、丑○○告貸數百萬元，尤於八十四年十二月
      六日，在手頭不便、大量支票退票之當日，猶購買價值九十八萬元之玉器，所
      開立或交付之支票，卻一一不獲兌現，被告乙○○、辛○○有非法詐財之惡意
      ，至為明顯（有關乙○○、辛○○與癸○○共同詐騙丑○○、庚○○部分，容
      後再為詳細說明）。
    4.附表所示台灣懋騰公司之支票，原為空白支票本，連同負責人楊志鴻之印章，
      由楊志鴻託共同被告丙○○，丙○○再將之交予辛○○，供乙○○、辛○○使
      用，業據共同被告丙○○供承在卷，被告辛○○於八十五年三月五日檢察官偵
      查時，陳稱：「當時丙○○拿（楊志鴻彰銀）支票、印章給我」（第四０七八
      號偵卷第七、八行），證人即台灣懋騰公司工讀生朱世華結證：「我在台灣懋
      騰公司打工期間，見過乙○○十幾次。」、「楊志鴻請會計拿一本未使用過的
      一百張支票，請丙○○轉交給乙○○。會計叫我將支票及印章交給丙○○，轉
      給乙○○。當時支票一本，是空白的，未記載金額日期」（本院上訴卷第二卷
      第二十頁反面、第十一頁反面），被告乙○○除於調查局北機組應訊時，供承
      ：「是丙○○將該帳戶支票簿交給我太太開立使用。」（第四０七八號偵卷第
      七頁反面第五行），辛○○復稱：「乙○○看完天藝公司帳單後，叫我開票。
      」、「乙○○說借多少錢，我們就去借。」（本院卷第二卷第三頁第四、五行
      ），乙○○夫妻於原審更具狀表示：「乙○○與台灣懋騰公司楊志鴻，於八十
      三年四、五月間，有借貸關係，因被告公司需要週轉，透過丙○○將支票交付
      乙○○。王張金鳳（辛○○）於公司須使用支票作支票保證時，依乙○○之指
      示開具支票，被告有權使用支票」（原審卷第一卷第一六二頁反面、第一六三
      頁），至於如附表一所示之支票均為癸○○代為簽發（見本院上訴卷(一)第一五
      六頁背面），抽樣鑑定結果亦屬癸○○筆跡，此有法務部調查局九十二年三月
      四日調科貳字第○九二○○○四八○五○號鑑定通知書可稽，因此癸○○所稱
      ：當時其在上班是員工，老闆拿懋騰公司支票，命其簽發作調度金錢之用。徵
      之上開告訴人（債權人）所述，應可採信，則癸○○於楊志鴻死亡（八十三年
      七月十五日）之後，繼續簽發上開支票，足認其與被告乙○○、辛○○有意思
      相聯絡而簽發台灣懋騰公司支票，委可認定。乙○○夫妻於本院所辯該等支票
      為癸○○擅自來而簽發，屬諉責之詞。查楊志鴻於八十三年七月十五日死亡
      ，有死亡證明書可考，當時丙○○曾前往弔唁，亦據丙○○陳明在卷（第四０
      七八號偵卷第二十八頁反面），據被告乙○○稱：彼與楊志鴻有金錢借貸關係
      ，並使用本件訟爭支票本，丙○○亦為其乾女兒（第四０七八號卷第九頁反面
      第一行），被告辛○○復稱：「吳女（丙○○）也是我的乾女兒」（第一八七
      號偵續卷第九十六頁反面第六、七行），茲乙○○夫妻與楊志鴻關係密切，有
      借用支票之關係，丙○○又同時為楊志鴻與乙○○夫妻之乾女兒，依照常情，
      乙○○、辛○○對楊志鴻之死亡，不可能漠不關心而不知其死訊。加以，天藝
      公司在八十三年七月，即覓他人票據充當客票，並向甲○○借票多年，業如前
      述，乙○○夫妻對台灣懋騰公司之支票，當需求甚切，其在八十三年七月十五
      日楊志鴻死亡約半年內，卻不敢簽發台灣懋騰公司支票，至八十四年三月起，
      如乙○○所言：「自八十四年三月起，即開立並使用台灣懋騰公司彰銀支票」
      ，曷克如此？乙○○夫妻所辯不知情乙節，殊不足取。縱楊志鴻生前書立授權
      書，同意乙○○使用之，因人之權利能力，始於出生，終於死亡，楊志鴻授權
      之效力隨其死亡而不存在，乙○○夫妻不得於楊志鴻死後猶命癸○○以死者支
      票調錢，開立已死亡者之支票，其偽造支票之犯行，堪以認定。
    5.核被告乙○○、辛○○所為，係犯刑法第二百零一條第一項之偽造有價證券罪
      、第三百三十九條第一項之詐欺取財罪。其盜用楊志鴻印章，為偽造有價證券
      之一部，而行使偽造有價證券之低度行為，為偽造有價證券之高度行為所吸收
      ，均不另論罪。偽造有價證券，本含有詐欺之性質，但被告乙○○、辛○○將
      偽造臺灣懋騰公司名義之支票，充為天藝公司之擔保支票，佯稱為客票，以堅
      被害人之心，自另牽連觸犯詐欺罪。檢察官雖僅就乙○○詐取己○○、庚○○
      、丑○○金錢部分起訴，其餘詐欺部分與之有連續犯之關係，依審判不可分原
      則，本院得一併審究。公訴人就辛○○僅僅以偽造有價證券罪嫌起訴，因辛○○、乙○○、癸○○將附表一編號第五十七號支票為擔保支票，向庚○○調借
      現金，另向丑○○詐借現金，牽連觸犯詐欺取財罪，該詐欺行為復與乙○○夫
      婦招會詐欺等犯行，有連續犯之關係，為起訴效力所及，併予審判。被告乙○○、辛○○就偽造有價證券部分，彼此間有犯意聯絡，行為分擔，並與已判刑
      確定之被告癸○○有犯意之聯絡（詳後述），應論以共同正犯。被告乙○○夫
      妻，就附表所示部分支票，委由不知情員工簽發，屬間接正犯。被告乙○○、
      辛○○就詐取庚○○、丑○○金錢部分，與癸○○有犯意聯絡，行為分擔（詳
      後述），被告丙○○參與行騙丑○○部分，分擔犯行亦為共同正犯，被告癸○○就其餘詐取財物部分，乙○○夫妻共同實施犯罪，亦論以共同正犯。所犯多
      次偽造有價證券、詐欺取財，時間密接，方法雷同，構成要件同一，顯係分別
      以概括犯意反覆為之，應各以連續犯論擬。連續偽造有價證券及連續詐欺兩罪
      之間，有方法結果之關係，從一重結果，應以連續偽造有價證券罪處斷。
    6.原審據以論科，固非無見，惟查：
      (1)原審事實欄第一項明被告「共同意圖不法所有．．．」，理由欄卻未論及
        辛○○詐欺刑責，且乙○○夫妻有連續詐取多人財物，原審未依連續犯規定
        ，一併詳加審判，又附表一編號第五十七號支票，原判決漏未查明其係交付
        予庚○○，另乙○○所犯偽造有價證券與詐欺兩罪之間，屬牽連關係，原審
        分論併罰，容有未洽。
      (2)被告癸○○為簽發死者支票並行騙者，原判決未併論究偽造有價證券部分為
        共犯，亦有未合。
      (3)被告丙○○受託將空白支票及印章轉交辛○○，並未參與簽發支票，原判決
        以共同偽造有價證券罪相科，核與卷證不符。被告乙○○夫妻上訴，否認犯
        罪，雖不足取，但被告丙○○上訴則有理由，原判決既有可議，應由本院撤
        銷改判。查被告乙○○夫妻雖素無前科，但犯後一再否認犯行，不知悛悔，
        所詐金額數千萬元（如加上銀行貸款，達約一億元），多年來復不與大多數
        人和解，造成損害非微，量刑自不宜輕縱，檢察官上訴請求從重處罰，非無
        理由，爰審酌上情及其他情狀，量處被告乙○○、辛○○各有期徒刑六年六
        月，以示懲戒。如附表一、二所示之支票，計五十八張，屬偽造之有價證券
        ，不問屬於被告與否，依法宣告沒收。被告丙○○只參與對丑○○之詐欺取
        財，個人所取走計新台幣十四萬元交予共犯癸○○，犯罪情節不重，又坦承
        犯行，情節既為情所困而犯罪，從寬量處有期徒刑三月。又因行為後刑法第
        四十一條於九十年一月十二日修正施行，凡犯最重本刑五年以下有期徒刑之
        罪，而受六個月以下有期徒刑或拘役之宣告，已得易科罰金，比較新舊法，
        自應依有利被告之新法裁判，爰併予諭知易科罰金之折算標準。又被告丙○○涉及詐欺部分，起訴事實已述及，起訴法條雖未論列，應認已起訴，此部
        分自得予裁判，併予指明。
    7.至子○○○指稱：被告乙○○、辛○○於八十二年八月二十日，邀集每會三萬
      元之民間互助會，詐取活會會款五十二萬八千元乙節，因乙○○夫妻於八十三
      年間，經濟能力始陷入困境，八十二年八月之時，彼二人信用好，財力佳，本
      院查無任何證據足以證明乙○○夫妻有詐欺犯行；丁○指稱：乙○○夫妻於八
      十三年詐騙其活會會款乙節，為乙○○夫妻所否認，因丁○提不出繳納會款之
      證明，又無法說明其會款總金額，復不如其他會員有按月索回會款之支票證明
      ，乙○○所辯丁○十餘年來長期放貸，難謂無的放矢，此部分犯行亦屬不能證
      明。該兩部分與上述詐欺科刑部分，有連續犯之關係，本院不另為無罪之諭知
      。另關於高調彩色製版印刷有限公司（負責人戊○○），指控乙○○夫妻涉嫌
      於八十四年八月至十二月及八十六年三月、四月，以委託加工為名，委託印刷
      廣告，拒付酬金一百八十三萬九千五百六十七元與九十萬元部分，核乙○○夫
      妻所為，涉嫌觸犯刑法第三百三十九條第二項之詐欺得利罪，與前述所犯同法
      第三百三十九條第一項詐欺取財部分，其罪名不同，構成要件有別，應由檢察
      官另行偵辦，本院礙難合併審理。
二、關於被告丙○○被訴偽造有價證券部分：
  (一)公訴意旨又略以：乙○○、王張金鳳經由丙○○於八十四年三月間，向台灣懋騰
    實業股份有限公司負責人楊志鴻取得彰化銀行建成分行帳號○三–○二九八五號
    空白支票及印鑑章使用，竟於八十三年七月十五日楊志鴻死亡之後仍繼續簽發使
    用，如附表一所示，已涉犯刑法第二百零一條第一、二項罪嫌及同法第二百十七
    條第二項盜用印章罪嫌云云。
    1.右開事實訊據被告丙○○坦承受託將空白支票一本及印章交予辛○○，轉給乙○○，惟堅決否認有偽造有價證券犯行，辯稱：楊志鴻死亡前，囑咐將支票交
      給乙○○夫婦使用，伊並不知他們借用支票內情，也不知乙○○如何使用該支
      票，扮演信差而已。八十三七月十五日楊志鴻死亡，伊去弔唁，乙○○在楊志
      鴻死亡後，仍用其支票，伊並不知情。
    2.第查，被告丙○○僅受託將台灣懋騰公司負責人楊志鴻交付之空白支票一本及
      印章依囑轉交予被告乙○○、辛○○夫婦使用，被告丙○○只任信差任務，彼
      此間未有委任契約關係，目的完成任務終了。嗣後在八十三年七月十五日楊志
      鴻死亡，被告丙○○並無義務代死者遺族（曹秀女）向乙○○、辛○○催討該
      空白支票並制止簽發之責任。
    3.次查，乙○○與楊志鴻有債權債務關係，雙方協商後，楊志鴻願將彰銀建成分
      行支票借予乙○○使用，有授權書可證（見本院上更(一)卷第一五一頁），可證
      被告丙○○未參與借票舉動，自與被告乙○○、辛○○無任何偽造有價證券之
      犯意聯絡。尤有進者，楊志鴻死亡之前，從未央託被告丙○○索回支票及印章
      ，自無從關心支票被使用情形，於楊志鴻死亡後，實無從知悉有被繼續簽發支
      票使用情形，何來有共同偽造之犯意聯絡。
    4.被告丙○○係欣仕格公司人頭負責人，業經被告乙○○夫婦陳明在卷，其從未
      在該公司出入及管事，亦經證人該公司會計王梅珊證實（見原審八十八年四月
      九日訊問筆錄），亦無可能與乙○○夫婦共同簽發上開支票，又附表一之支票
      為乙○○所派任總經理特助癸○○所簽發，已見前述。並無證據可證被告丙○○瞭解公司內部作業，楊志鴻死亡一事與乙○○夫婦是否繼續開立死者支票使
      用，與丙○○無涉，既無行為分擔、犯意聯絡，焉能有共同正犯責任。
    5.末查楊志鴻之妻曹秀女在檢察官偵查中供述「有向被告丙○○要求返還支票，
      但她一直未還我」所指應是指「華僑銀行之支票」，因曹秀女證述：不知彰銀
      支票有否交丙○○。何況曹秀女出具證明書，詳列六行庫甲存帳戶，可知其向
      丙○○索討者係已交還之華僑銀行總行甲存支票。
    6.綜上所述，檢察官在無直接積極證據下推測被告丙○○有共同偽造附表一支票
      犯行，已有失入。原判決未加推究，遽予論罪，難認允洽，此部分上訴意旨之
      指摘有理由，然公訴人指此部分與論罪部分有牽連關係，自毋庸另作無罪之判
      決。
三、被告乙○○、辛○○經合法傳喚，無正當理由不到場，自不待其陳述，逕行判決
    。
據上論斷，應依刑事訴訟法第三百六十九條第一項前段、第三百七十一條、第三百六
十四條、第二百九十九條第一項前段、刑法第二條第一項前段、第二十八條、第五十
六條、第二百零一條第一項、第三百三十九條第一項、第五十五條、第二百零五條、
修正刑法第四十一條第一項前段，罰金罰鍰提高標準條例第一條前段第二條，判決如
主文。
本案經檢察官吳國南到庭執行職務。
中      華      民      國    九十二    年      五      月    二十八    日
                              臺灣高等法院刑事第十八庭
                                  審判長法  官  吳      敦
                                        法  官  劉  慧  芬
                                        法  官  吳  明  峰
右正本證明與原本無異。
如不服本判決，應於收受送達後十日內向本院提出上訴書狀，其未敘述上訴之理由者
並得於提起上訴後十日內向本院補提理由書（均須按他造當事人之人數附繕本）。
                                        書記官  李  華  安
中      華      民      國    九十二    年      五      月    二十八    日
附錄：本案論罪科刑法條全文
刑法第二百零一條第一項：
意圖供行使之用，而偽造、變造公債票，公司股票或其他有價證券者，處三年以上十
年以下有期徒刑，得併科三千元以下罰金。
行使偽造、變造之公債票、公司股票或其他有價證券或意圖供行使之用，而收集或交
付於人者，處一年以上七年以下有期徒刑，得併科三千元以下罰金。
刑法第三百三十九條第一項：
意圖為自己或第三人不法之所有，以詐術使人將本人或第三人之物交付者，處五年以
下有期徒刑、拘役或科或併科一千元以下罰金。
以前項方法得財產上不法之利益或使第三人得之者亦同。
前二項之未遂犯罰之。
附表一：
編號 發票人       票據交換日     面額            付款人       票號
一   台灣懋騰公司 八十四年四月   四十八萬六千八  彰化商業銀行 一二七三五０
     楊志鴻       二十四日       百元            建成分行     一號
二   同右         八十四年五月   三千二百元      同右         000000
                  0十三日                                    五號
三   同右         八十四年五月   三十三萬六千四  同右         000000
                  0十一日       百元                         九號
四   同右         八十四年六月   二十五萬八千元  同右         000000
                  0日                                        一號
五   同右         八十四年六月   四十九萬五千元  同右         000000
                  0日                                        三號
六   同右         八十四年六月   二十萬八千元    同右         000000
                  0日                                        四號
七   同右         八十四年六月   三十二萬五千三  同右         一二七三五０
                  十四日         百元                         八號
八   同右         八十四年六月   十五萬二千四百  同右         一二七三五一
                  十七日         五十元                       六號
九   同右         八十四年六月   三十萬九千二百  同右         000000
                  0十一日       元                           四號
十   同右         八十四年六月   四十二萬二千四  同右         000000
                  0十一日       百五十元                     七號
十一 同右         八十四年六月   十八萬六千一百  同右         000000
                  0十二日       元                           八號
十二 同右         八十四年六月   一萬一千六百八  同右         000000
                  0十六日       十五元                       一號
十三 同右         八十四年六月   四十三萬三千三  同右         000000
                  0十八日       百五十元                     六號
十四 同右         八十四年六月   二十五萬二千元  同右         000000
                  0十日                                      七號
十五 同右         八十四年六月   三十八萬八千八  同右         000000
                  0十日         百元                         三號
十六 同右         八十四年七月   二十九萬五千八  同右         000000
                  0日           百元                         三號
十七 同右         八十四年七月   四十八萬二千五  同右         000000
                  0日           百元                         五號
十八 同右         八十四年七月   二十五萬三千五  同右         一二七三五一
                  十日           百元                         二號
十九 同右         八十四年七月   六十五萬三千五  同右         一二七三五二
                  十五日         百元                         五號
二十 同右         八十四年七月   十九萬零八百元  同右         000000
                  0十一日                                    九號
二一 同右         八十四年七月   十五萬七千五百  同右         000000
                  0十八日       元                           ０號
二二 同右         八十四年七月   三十三萬七千九  同右         000000
                  0十八日       百元                         四號
二三 同右         八十四年七月   十四萬四千元    同右         000000
                  0十一日                                    五號
二四 同右         八十四年七月   四十八萬元      同右         000000
                  0十一日                                    ０號
二五 同右         八十四年八月   二十二萬五千元  同右         000000
                  0日                                        六號
二六 同右         八十四年八月   三十三萬二千五  同右         000000
                  0日           百元                         ０號
二七 同右         八十四年八月   四十六萬三千八  同右         000000
                  0日           百元                         六號
二八 同右         八十四年八月   四十二萬六千五  同右         000000
                  0日           百元                         三號
二九 同右         八十四年八月   十八萬三千五百  同右         一二七三五三
                  十日           元                           七號
三十 同右         八十四年八月   二十五萬六千元  同右         一二七三五三
                  十日                                        二號
三一 同右         八十四年八月   十三萬五千八百  同右         一二七三五三
                  十七日         元                           八號
三二 同右         八十四年八月   六十萬六千元    同右         一二七三五四
                  十七日                                      六號
三三 同右         八十四年八月   二十五萬三千五  同右         000000
                  0十四日       百元                         九號
三四 同右         八十四年八月   二十九萬八千二  同右         000000
                  0十四日       百二十元                     八號
三五 同右         八十四年八月   四十七萬七千八  同右         000000
                  0十五日       百元                         九號
三六 同右         八十四年九月   三十六萬八千四  同右         000000
                  0日           百元                         一號
三七 同右         八十四年九月   十五萬八千元    同右         000000
                  0日                                        九號
三八 同右         八十四年九月   十八萬五千三百  同右         一二七三五四
                  十四日         元                           五號
三九 同右         八十四年九月   十六萬六千五百  同右         000000
                  0十日         元                           二號
四十 同右         八十四年九月   十九萬七千八百  同右         000000
                  0十五日       元                           三號
四一 同右         八十四年九月   二十二萬五千元  同右         000000
                  0十六日                                    九號
四二 同右         八十四年九月   二十二萬五千元  同右         000000
                  0十六日                                    一號
四三 同右         八十四年十月   十八萬三千五百  同右         000000
                  0日           元                           八號
四四 同右         八十四年十月   十七萬五千五百  同右         一二七三五六
                  十二日         元                           二號
四五 同右         八十四年十月   十九萬一千四百  同右         一二七三五六
                  十九日         元                           九號
四六 同右         八十四年十月   十萬零一百元    同右         000000
                  0十八日                                    四號
四七 同右         八十四年十月   十一萬五千元    同右         000000
                  0十八日                                    三號
四八 同右         八十四年十一   十三萬三千一百  同右         一二七三五五
                  月九日         元                           六號
四九 同右         八十四年十一   三十二萬五千三  同右         一二七三五五
                  月九日         百元                         ０號
五十 同右         八十四年十一   四十三萬二千元  同右         一二七三五四
                  月二十二日                                  七號
五一 同右         八十四年十一   二十萬一千五百  同右         一二七三五六
                  月二十三日     元                           八號
五二 同右         八十四年十一   二十二萬五千元  同右         一二七三五六
                  月二十四日                                  ０號
五三 同右         八十四年十二   三十八萬九千一  同右         一二七三五七
                  月八日         百元                         ０號
五四 同右         八十四年十二   四十八萬七千三  同右         一二七三五四
                  月十四日       百元                         八號
五五 同右         八十四年十二   四十八萬八千元  同右         一二七三五七
                  月二十一日                                  二號
五六 同右         八十四年十一   三十二萬一千二  同右         一二七三五六
                  月二十二日     百元                         七號
五七 同右         八十五年一月   三十五萬二千四  同右         一二七三五八
                  十八日         百元                         六號
附表二：
編號 發票人       發票日             面額        付款人       票號
一   台灣懋騰公司 八十五年一月十八日 三十八萬元  彰化商業銀行 ＡＰ一二七三
     楊志鴻                                      建成分行     五五四號
附表三：
編號  發票人    發票日              面額          付款人        票號
一    天藝公司  八十四年十二月四日  七百十四萬元  臺灣省合作金  ＸＨ九四一
                                                  庫中和支庫    ００二一
二    癸○○    八十四年十二月九日  七百萬元      美國運通銀行  四五一００
                                                  台北分行      九０號
附表四：
編號  發票人    發票日              面額          付款人        票號
一    月藝公司  八十四年十二月八日  四百萬元      台北區中小企  ＰＹ五０三
                                                  業銀行雙園分  二六五０號
                                                  行
二    癸○○    八十四年十二月九日  四百萬元      美國運通銀行  四五一００
                                                  台北分行      八九號


司法院資訊處製作；財團法人民間司法改革基金會備份。
